最高法院刑事判決　　　　　　　一○○年度台上字第八二一號
上　訴　人　陳厚志
上列上訴人因違反毒品危害防制條例案件，不服台灣高等法院台
中分院中華民國九十九年十二月七日第二審判決（九十九年度上
訴字第一七八六號，起訴案號：台灣台中地方法院檢察署九十九
年度偵字第五八七０號），提起上訴，本院判決如下：
    主  文
上訴駁回。
    理  由
按刑事訴訟法第三百七十七條規定，上訴於第三審法院，非以判
決違背法令為理由，不得為之。是提起第三審上訴，應以原判決
違背法令為理由，係屬法定要件。如果上訴理由書狀並未依據卷
內訴訟資料，具體指摘原判決不適用何種法則或如何適用不當，
或所指摘原判決違法情事，顯與法律規定得為第三審上訴理由之
違法情形，不相適合時，均應認其上訴為違背法律上之程式，予
以駁回。本件原審經審理結果，認為上訴人陳厚志販賣第一級毒
品海洛因之犯行明確，因而維持第一審論處上訴人販賣第一級毒
品罪刑（共三罪，均累犯，各處有期徒刑十五年四月，並皆為相
關從刑之宣告）之判決，駁回上訴人在第二審之上訴。已詳敘其
調查、取捨證據之結果及憑以認定犯罪事實之心證理由。從形式
上觀察，並無違反經驗、論理法則或其他足以影響判決結果之違
法情形存在。上訴人上訴意旨略稱：(一)證人陳繼業、楊超智在檢
察官偵查中所為陳述，未予上訴人或其辯護人在場行使反對詰問
權，原判決亦未敘明已審酌刑事訴訟法第一百五十九條之二、之
三、之五之規定，以判斷其在偵查中所為陳述有無證據能力，遽
採憑證人在偵查中之陳述為裁判基礎，於法有違，並有判決理由
不備之違法。(二)由陳繼業發話給上訴人之情形，可證上訴人因陳
繼業懇託，向何俊賢借款新台幣（下同）一千元後，代陳繼業向
綽號「叔仔」之人購得海洛因，再轉交陳繼業，並非上訴人事先
已有可供販賣之毒品，而與陳繼業基於買賣之合意販賣毒品給陳
繼業。況陳繼業亦證實當天欲交易之對象，為李台安。因李台安
拒絕收受衛星導航抵作購毒款，故由上訴人設法先行取得毒品，
所欠價款，日後仍要給付李台安，而非上訴人。上訴人既非基於
販賣營利之意圖交付海洛因，原審論以販賣罪，即有適用法則不
當之違誤。(三)對照卷內監聽譯文，可證上訴人係受楊超智委託向
「叔仔」、「兄仔」之人代為購買海洛因，並非上訴人販賣毒品
給楊超智。上訴人應係基於楊超智之委託而向藥頭購買毒品，其
持有毒品係為楊超智而持有。原審就上情未詳予調查釐清，復就
楊超智所供述各情，未說明其為如何斟酌取捨之理由，逕為不利
於上訴人之認定，其查證未盡且理由欠備，難昭折服。(四)據楊超
智供稱，民國九十九年二月十四日與上訴人之通話中提及「別拿
像上次的那種」、「上次那個真的很不行」，是「叫上訴人不要
拿二月十二日我買的那種品質海洛因，因為上次購買的海洛因施
打後沒有任何感覺」，設若無訛，九十九年二月十二日該次交付
之物，不能證明為海洛因，亦難論以販賣第一級毒品之罪。(五)上
訴人唯有向李台安借貸時欲以衛星導航為質押，而向「兄仔」之
人及何俊賢借錢時，並無供述有拿衛星導航為質押，原審以衛星
導航未留置在何俊賢處所，而質疑上訴人所供不實，有未依卷證
資料認定事實之違法。況上訴人借錢過程符合一般常情，並非陳
繼業所知，原審執此為不利上訴人之認定，有違經驗及論理法則
。(六)上訴人聲請傳喚何俊賢，以調查借錢買毒之事，原審誤認並
無符合「何俊賢」之年籍資料，而未予調查，有疏未調查證據之
違法云云。惟查：證據之取捨及其證明力之判斷與事實之認定，
俱屬事實審法院自由判斷裁量之職權，此項自由判斷職權之行使
，倘不違背客觀存在之經驗法則及論理法則，即難任憑己意，指
摘為違法，而據為第三審上訴之適法理由。且法院憑以認定犯罪
事實之證據，並不悉以直接證據為限，即綜合各種直接、間接證
據，本於推理作用，為其認定犯罪事實之基礎，並非法所不許。
又證人之陳述，雖前後稍有差異或彼此矛盾，事實審法院並非不
得本於經驗及論理法則，斟酌其他情形，作合理之比較，定其取
捨，非謂其中一有不符，即應全部不予採信。原判決採納陳繼業
、楊超智於偵查及第一審所證其等向上訴人購買海洛因之證詞，
並綜合卷內上訴人所不爭執之通訊監察譯文內容，並無談及合資
購買或要上訴人幫忙拿毒品之對話；再審酌上訴人坦承有於陳繼
業、楊超智指述之時、地分別將價值一千元之海洛因交付予陳繼
業一次、楊超智二次之事實，詳加研判，認定上訴人意圖營利，
販賣海洛因三次等情；復說明上訴人所辯：「伊是幫陳繼業向他
人借錢買海洛因，買回來後就與陳繼業一起施用；另伊亦和楊超
智合資購買海洛因，是楊超智拜託伊幫忙買毒品。伊沒有販賣海
洛因給陳繼業、楊超智」云云，如何係卸責之詞，不可採信等旨
（見原判決第七至十四頁，理由貳一之(一)至(三)），係合乎推理之
邏輯規則，尚非原審主觀之推測，核與經驗及論理法則並不相違
背，且非僅憑陳繼業、楊超智之證言，即為上訴人不利之認定，
亦難認有何採證及證據上理由矛盾之違法情事。而陳繼業、楊超
智在檢察官偵查中所為陳述，如何具有證據能力，得引為裁判基
礎；上訴人如何並非受陳繼業、楊超智之委託或一起合資購買海
洛因，而係基於營利之意圖販賣海洛因等情，均已據原判決於理
由內逐一闡述甚詳（見原判決第四、五、八至十、十二頁，理由
壹之二、貳一(一)之２、(二)之２、(三)），核無不合。上訴意旨無視
於原判決此部分論述，仍執陳詞，重為事實之爭辯，尚與法律所
規定得上訴第三審之理由不相適合。又應於審判期日調查之證據
，係指與待證事實有重要關係，在客觀上顯有調查必要性之證據
而言，故其範圍並非漫無限制，必其證據與判斷待證事實之有無
，具有關連性，得據以推翻原判決所確認之事實，而為不同之認
定，若僅係枝節性問題，或所證明之事項已臻明瞭，當事人聲請
調查之證據，僅在延滯訴訟，自均欠缺其調查之必要性，原審未
依聲請為無益之調查，自無違法可言。上訴人於原審言詞辯論前
雖曾聲請傳喚何俊賢到庭，以證明其有向何俊賢借錢購買毒品等
情，惟原判決已敘明上訴人是否於其向上手購買毒品過程中先向
「何俊賢」借得現金，核與其與陳繼業間之毒品交易行為無涉，
而不為無益調查之理由（見原判決第十頁），核無應於審判期日
調查之證據而未予調查之違法可言。另上訴人坦承交付楊超智者
為海洛因，楊超智亦證稱其係購買海洛因無訛，則自難以事後楊
超智所稱購買之海洛因品質不良，施打後沒有感覺等語，即謂上
訴人所出售者非海洛因。至原判決對於陳繼業、楊超智分別於偵
、審中之證詞，何者可採，何者不可採，已依據卷內資料予以指
駁及說明，亦無所指理由欠備、理由矛盾等違法情形。上訴意旨
置原判決已明白論斷之事項於不顧，就屬原審採證認事職權之適
法行使，任憑己意妄加指摘為違法，且猶執陳詞，為單純之事實
爭執，不能認已具備合法上訴第三審之形式要件。依上說明，應
認其上訴為違背法律上之程式，予以駁回。
據上論結，應依刑事訴訟法第三百九十五條前段，判決如主文。
中    華    民    國  一○○  年    二    月  二十四  日
                      最高法院刑事第八庭
                          審判長法官  花  滿  堂  
                                法官  黃  正  興  
                                法官  洪  昌  宏  
                                法官  徐  昌  錦  
                                法官  王  聰  明  
本件正本證明與原本無異
                                      書  記  官  
中    華    民    國  一○○  年    三    月    一    日
                                                       s